【裁判字號】    90,上易,1557
【裁判日期】    901030
【裁判案由】    詐欺等
【裁判全文】
臺灣高等法院臺南分院刑事判決             九十年度上易字第一五五七號     Ｃ
      上  訴  人
      即  被  告  甲  ○  ○
右上訴人因詐欺等案件，不服臺灣臺南地方法院九十年度易字第九九九號中華民國九
十年七月二十日第一審判決（起訴案號：臺灣臺南地方法院檢察署九十年度偵字第三
六０一號、九十年度偵字第四０三九號），提起上訴，本院判決如左：
      主      文
原判決關於甲○○部分撤銷。
甲○○共同連續意圖為自己不法之所有，以詐術使人將本人之物交付，處有期徒刑壹
年捌月。
被訴自民國八十五年五月間至民國八十八年十二月三十日之犯行免訴。
      事      實
一、甲○○未領有合法醫師資格，於民國（以下同）八十八年間，曾因違反醫師法等
    案件，經臺灣臺南地方法院於八十八年十二月三十日以八十八年度易字第三三一
    ０號判處有期徒刑一年六月，緩刑三年確定，現仍在緩刑期間。竟自上開案件宣
    示判決之翌日起，仍與領有合法醫師資格之成貽興（民國十八年五月十八日生）
    基於意圖為自己不法之所有之概括犯意聯絡，由甲○○出資，由成貽興提供醫師
    證書出名擔任負責醫師，甲○○則按月支付新臺幣（以下同）四萬五千元報酬給
    成貽興（嗣逐年調昇至六萬元），在台南縣新化鎮那拔林二三之九號，開設「得
    恩診所」，成貽興並未實際看診，由未領有合法醫師資格之甲○○擅自為林三井
    、陳貴照、葉明雲、鍾麗娟、簡同然、王簡金蟬、尹中化、劉鳳嬌及其他不特定
    之病患看診、開立處方箋執行醫療業務。甲○○並以成貽興提供之醫師證書為「
    得恩診所」之負責醫師，而與中央健康保險局（下稱健保局）簽訂合約，成為全
    民健康保險之特約診所，致健保局誤認「得恩診所」係由成貽興為病患看診；甲
    ○○並將非由成貽興所開立之不實處方箋，連續登載於其業務上所作成之「健保
    局特約醫事服務機構門診醫療費用申請總表」及「門診費用明細表」上，持向健
    保局南區分局申請醫療給付，使健保局承辦人員陷於錯誤而先後如數給付。計自
    八十九年一月起至八十九年九月止，共詐得醫療給付二百三十六萬五千五百四十
    七元，足以生損害於健保局。嗣於八十九年十月五日，經健保局南區分局訪查時
    查獲（成貽興部分業經原審判處有期徒刑壹年陸月，緩刑年確定）。
二、案經臺南縣政府函送及法務部調查局臺南縣調查站報請臺灣臺南地方法院檢察署
    檢察官偵查起訴。
      理      由
甲、關於有罪部分：
一、上訴人即被告甲○○除否認有詐欺之犯行外，對於右揭事實坦承不諱，核與共犯
    成貽興於原審供述伊係掛名醫師，實際由被告甲○○看診等語相符。並有病患林
    三井、陳貴照、葉明雲、鍾麗娟、簡同然、王簡金蟬、尹中化、劉鳳嬌等調查筆
    錄、門診費用審查報表、門診就診狀況分析報表、健保局南區分局九十年四月十
    六日健保南門字第○九○○○○四三六三號函、健保局南區分局業務訪查訪問紀
    錄、臺灣臺南地方法院判決書、得恩診所全民健康保險特約診所基本資料及門診
    就醫記錄明細表等附卷可稽。被告甲○○雖辯稱得恩診所係由領有合法醫師資格
    之成貽興與健保局簽約，並未詐領醫療給付云云，惟查得恩診所既未由簽約之成
    貽興看診，自不得依約領取醫療給付，其竟由非簽約、亦未領有合法醫師資格之
    被告甲○○在門診就醫記錄明細表偽填由成貽興看診，使健保局陷於錯誤而核發
    醫療給付，被告自係施用詐術，使人陷於錯誤而使其交付財物。被告所辯係卸責
    之詞，不足採信，其犯行堪以認定。
二、核被告甲○○所為，係犯醫師法第二十八條第一項前段之非醫師擅自執行醫療業
    務罪、刑法第二百十六條、第二百十五條之行使業務上登載不實文書罪及第三百
    三十九條第一項之詐欺取財罪。被告與成貽興間有犯意之聯絡及行為之分擔，為
    共同正犯。被告所犯業務上文書登載不實之行為，為行使行為所吸收，不另論罪
    。其先後多次行使業務上登載不實文書及詐欺取財之犯行，各時間緊接，罪名相
    同，顯係基於概括犯意，為連續犯，各以一罪論。被告所犯上開違反醫師法、行
    使業務登載不實文書及詐欺取財三罪間，有方法結果之牽連犯關係，應從一重以
    詐欺取財罪處斷。原審予以論罪科刑，固非無見，惟誤認被告詐領之醫療給付為
    一千九百九十六萬二千五百二十五元，且就經判決確定部分未諭知免訴，尚有未
    合，被告上訴意旨否認觸犯詐欺罪雖不足採，惟原判決既有可議，自應由本院將
    原判決撤銷改判。爰審酌被告無視法紀，屢犯不悛及其他一切情狀，量處如主文
    第二項所示之刑，以資懲儆矯正。
乙、關於免訴部分：
一、公訴意旨並以：被告甲○○自八十五年五月間起至八十八年十二月三十日臺灣臺
    南地方法院八十八年度易字第三三一０號案件宣示判決前，併犯違反醫師法、行
    使業務上登載不實文書及詐欺取財罪嫌云云。
二、查上開犯行業經原審法院以八十八年度易字第三三一０號判處罪刑確定，有該判
    決及台灣台南地方法院檢察署刑案資料查註紀錄表在卷可憑。此一部分犯行既經
    判決確定，自應為免訴之諭知。
據上論斷，應依刑事訴訟法第三百六十九條第一項前段、第三百六十四條、第二百九
十九條第一項前段、第三百零二條第一款，醫師法第二十八條第一項前段，刑法第十
一條前段、第二十八條、第五十六條、第三百三十九條第一項、第二百十六條、第二
百十五條、第五十五條，罰金罰鍰提高標準條例第一條前段，判決如主文。
本案經檢察官王碧霞到庭執行職務。
中    華    民    國      九十      年      十      月      三十        日
                                  臺灣高等法院臺南分院刑事第三庭
                                      審判長法官  黃    崑    宗
                                            法官  林    勝    木
                                            法官  楊    省    三
右正本證明與原本無異。
不得上訴。
                                      法院書記官  陳    嘉    琍
中    華    民    國      九十      年      十      月       三十       日
附錄法條：
刑法第三百三十九條第一項：意圖為自己或第三人不法之所有，以詐術使人將本人或
                          第三人之物交付者，處五年以下有期徒刑、拘役或科或
                          併科一千元以下罰金。
刑法第二百一十五條：從事業務之人，明知為不實之事項，而登載於其業務上作成之
                    文書，足以生損害於公眾或他人者，處三年以下有期徒刑、拘
                    役或五百元以下罰金。
刑法第二百一十六條：行使第二百十條至第二百十五條之文書者，依偽造、變造文書
                    或登載不實事項或使登載不實事項之規定處斷。
醫師法第二十八條：未取得合法醫師資格，擅自執行醫療業務者，處一年以上三年以
                  下有期徒刑，得併科新台幣三萬元以上十五萬元以下罰金，其所
                  使用之藥械沒收之。


司法院資訊處製作；財團法人民間司法改革基金會備份。
